臺灣高等法院民事判決　　　　　　　　　　　　　　　九十二年度重訴字第五八號
　　原　　　告　甲○○
　　訴訟代理人　林辰彥律師
　　複　代理人　黃淑怡律師
　　　　　　　　張凱輝律師
　　　　　　　　戴杏如
　　被　　　告　乙○○
　　　　　　　　大有巴士股份有限公司
　　法定代理人　吳東瀛
　　右　一　人
　　訴訟代理人　李　玖
　　共　　　同
　　訴訟代理人　湯明亮律師
　　複　代理人　周明榮律師
右當事人間因過失致死案件，原告提起刑事附帶民事訴訟，請求侵權行為損害賠償，
經本院刑事庭移送前來，並經本院於中華民國九十三年十一月二十三日言詞辯論終結
，判決如左：
    主      文
原告之訴及假執行之聲請均駁回。
訴訟費用由原告負擔。
    事實及理由
壹、程序方面：
一、原告於提起本件刑事附帶民事損害賠償時，請求被告連帶給付新臺幣（下同）一
    千三百二十二萬三千六百元（包括：醫藥費三萬五千元、殯葬費四十八萬七千一
    百元、扶養費四百七十萬一千五百元、精神慰撫金八百萬元），及自起訴狀繕本
    告應連帶賠償原告醫藥費三萬五千元、殯葬費四十八萬七千一百元、扶養費五百
    零四萬一千三百二十元、精神慰撫金八百萬元，共計一千三百五十六萬三千四百
    二十元」（見本院卷第三九、四○頁）；於九十三年二月十一日民事陳報狀內又
    表明：「被告應連帶給付原告一千零六十萬一千二百七十四元（因原告將原扶養
    費五百零四萬一千三百二十元之請求減縮為二百四十一萬八千九百九十四元，故
    原告請求之總金額應為一千零九十四萬一千零九十四元，惟原告誤繕為一千零六
    十萬一千二百七十四元），及自本訴狀繕本送達翌日起算之法定遲延利息」（見
    本院卷第五○頁反面、第五一頁）；於九十三年四月十四日民事減縮聲明狀內又
    再表明：「被告應連帶給付原告一千零四十三萬八千一百六十八元（因原告將扶
    養費二百四十一萬八千九百九十四元之請求再減縮為二百二十七萬八千九百九十
    五元，及將醫藥費三萬五千元之請求減縮為一萬一千八百九十三元，故原告請求
    之總金額應為一千零七十七萬七千九百八十八元，惟原告誤繕為一千零四十三萬
    八千一百六十八元），惟於本院言詞辯論時已更正為一千零七十七萬七千九百八
    十八元及自本訴狀繕本送達翌日起算之法定遲延利息」（見本院卷第九七頁反面
    、第九八頁、第一五八頁反面），即就請求賠償之金額有所減縮，核屬訴之聲明
    之減縮，合於民事訴訟法第二百五十五條第一項第三款之規定，應予准許。
貳、實體方面：
一、原告起訴主張：被告乙○○係被告大有巴士股份有限公司（下稱大有公司）僱用
    之大客車司機，於八十八年五月二日上午七時二十分許，駕駛車號ＡＦ－○八三
    號營業大客車，行駛二○三公車路線，沿臺北市○○路由東向西行駛，途經臺北
    市○○路○段、東興路口時，竟跨越分向限制線駛入來車之車道，撞及由訴外人
    許維承騎乘之車號ＢＡＣ－四八八號後載被害人李柏威之重型機車，致該機車失
    控滑倒，造成被害人李柏威因氣血胸併腹腔出血、胸腹部外傷不治死亡，而原告
    為被害人李柏威之父，爰依民法第一百八十四條、第一百八十八條、第一百九十
    二條及第一百九十四條（原告誤繕為第一百九十五條）等規定，聲明請求判令被
    告應連帶給付原告醫藥費一萬一千八百九十三元、殯葬費四十八萬七千一百元、
    扶養費二百二十七萬八千九百九十五元及精神慰撫金八百萬元，共計一千零七十
    七萬七千九百八十八元，及自民事辯論狀繕本送達翌日起至清償日止之法定遲延
    利息；願供擔保請准宣告假執行之判決。
二、被告則以：本件事故之發生係因訴外人許維承逆向行駛至被告乙○○行駛之車道
    內，被告乙○○因求安全閃避而採取將所駕駛之大客車逆向駛入台北市○○路西
    往東方向之內側車道，訴外人許維承卻又失控將其騎乘之機車駛回八德路西往東
    方向最內側之車道緊急煞車所致，被告乙○○並無任何過失可言，伊等自無須負
    連帶賠償責任。又縱認伊等應負連帶賠償責任，訴外人許維承之過失程度亦較被
    告乙○○為重，而應酌減被告乙○○百分之九十之責任。至於原告請求之殯葬費
    部分，除其中殯儀館規費、西式棺木、骨灰罐、靈骨塔為必要費用外，其餘項目
    均非屬收殮及埋葬死者所必要之支出費用，不應准許；原告請求之棺木費用、骨
    灰罐費用過高，應扣減。另原告有工作收入或有其他財產可以維持生活，被害人
    李柏威對原告自不必負法定扶養義務，原告請求伊等賠償扶養費部分，即為無理
    由。縱認原告得請求扶養費，亦應以九十一年度綜合所得稅扶養親屬寬減額七萬
    四千元計算每年之扶養費，始為適當。再被告乙○○經濟狀況不佳，且無任何資
    產，職業為公車司機，被告大有公司之財務狀況又不佳，原告請求伊等連帶賠償
    八百萬元之精神慰撫金，顯屬過高。本件賠償金額應扣除原告已領取之強制汽車
    責任保險之保險金一百二十一萬六千零三十二元。況且，原告之請求權已罹於時
    效而消滅等語，資為抗辯，並於本院為原告之訴駁回，及如受不利判決願供擔保
    請准宣告免為假執行之聲明。
三、查被告乙○○係被告大有公司所僱用之大客車司機，於八十八年五月二日上午七
    時二十分許，駕駛車號ＡＦ－○八三號營業大客車，行駛二○三公車路線，沿臺
    北市○○路由東向西行駛，途經臺北市○○路○段、東興路口時，因訴外人許維
    承騎乘車號ＢＡＣ－四八八號後載被害人李柏威之重型機車逆向行駛，為閃避訴
    外人許維承騎乘之機車，而將其所駕駛大客車逆向駛入八德路西往東方向之內側
    車道後煞車停止，訴外人許維承因此緊急煞車致人車倒地，該機車與被害人李柏
    威倒地滑行，撞及被告乙○○所駕駛大客車前車頭，致使被害人李柏威因氣血胸
    併腹腔出血、胸腹部外傷不治死亡之事實，有道路交通事故調查報告表、交通事
    故補充資料表、交通事故談話紀錄表、診斷證明書、臺灣臺北地方法院檢察署相
    驗屍體證明書為證（附於臺灣臺北地方法院檢察署八十八年度相字第三○一號相
    驗影印卷第九頁背面至第一三頁），而被告乙○○因而涉有過失致死罪，經本院
    刑事庭以九十二年度交上更(一)字第二號刑事判決判處有期徒刑五月在案，亦經本
    院調閱該刑事案件全卷審查無訛，復為被上訴人所不爭執，堪信為真實。
四、惟按因侵權行為所生之損害賠償請求權，自請求權人知有損害及賠償義務人時起
    ，二年間不行使而消滅；又時效完成後，債務人得拒絕給付；民法第一百九十七
    條第一項、第一百四十四條第一項分別定有明文。另關於侵權行為損害賠償請求
    權之消滅時效，應以請求權人實際知悉損害及賠償義務人時起算，非以知悉賠償
    義務人因侵權行為所構成之犯罪行為經檢察官起訴，或法院判決有罪為準。是請
    求權人若實際知悉損害及賠償義務人時，即起算時效，並不以賠償義務人坦承該
    侵權行為之事實為必要，縱該賠償義務人於刑事訴訟中所為之否認或抗辯，或法
    院依職權所調查之證據，亦僅供法院為判刑論罪之參酌資料而已，不影響請求權
    人原已知悉之事實（最高法院七十二年台上字第七三八號判例、八十五年台上字
    第二一一三號判決參照）。查原告於其子李柏威因上開交通事故致死後，曾於八
    十八年十二月一日向台灣台北地方法院刑事庭提起刑事附帶民事訴訟，嗣於八十
    九年八月二十四日以擬向本院提起附帶民事訴訟為由，向台灣台北地方法院刑事
    庭具狀撤回上開刑事附帶民事訴訟，而另向本院刑事庭提起刑事附帶民事訴訟，
    本院刑事庭因就被告乙○○所涉過失致死刑事案件，於八十九年九月二十日以八
    十九年度交上訴字第五四號撤銷台灣台北地方法院八十八年度交訴字第五一號有
    罪刑事判決，改判被告乙○○無罪，並就上開刑事附帶民事訴訟部分，判決駁回
    原告上述刑事附帶民事訴訟之請求及假執行之聲請在案，惟原告對此判決並未上
    訴而告確定，嗣上開刑事部分經最高法院撤銷發回本院刑事庭，原告乃於九十二
    年二月十二日向本院刑事庭提起本件刑事附帶民事訴訟，而本院刑事庭於九十二
    年八月二十日判決被告乙○○應負過失致死罪責，並於同日裁定將本件刑事附帶
    民事訴訟部分移送本院民事庭，此有原告於八十八年十二月一日所提刑事附帶民
    事訴訟起訴狀、原告於八十九年八月二十四日所提撤回聲請狀、本院刑事庭八十
    九年九月二十日八十九年重交附民字第二六號刑事附帶民事訴訟判決（本院卷第
    八○頁至八七頁）、本院九十二年度交上更(一)字第二號刑事判決、九十二年度重
    交附民字第二號刑事附帶民事訴訟裁定、原告於九十二年二月二十二日所提刑事
    附帶民事訴訟起訴狀（本院九十二年重交附民字第二號卷第二八頁至第三二頁、
    第一頁至第四頁）在卷佐證，並為兩造所不爭執。又原告前於八十九年八月二十
    四日所提刑事附帶民事訴訟起訴狀中敘明：「．．．被告乙○○係大有公司司機
    ，負責駕駛台北市○○○號路線公車，為從事駕駛業務之人，八十八年五月二日
    ，駕駛車號ＡＦ─○八三號營業大客車，沿台北市○○路○段由東向西行駛，於
    同日上午七時廿分許，行經台北市○○路○段、吳興街口時，明知行車應遵守交
    通標線、注意車前狀況，隨時採取必要安全措施，以避免危險之發生，而依當時
    情形又無不能注意之情事，竟疏於注意，為閃避對向來車而超越分向限制線，致
    撞及因路況不熟由被告許維承乘騎ＢＡＣ─四八八號重型機車，後戴原告之子李
    柏威沿台北市○○路○段由西向東跨越分向限制線，駛入來車道直行，許維承因
    見對向有公車行駛，一時情急煞車，並欲駛回自己車道時，機車失控滑倒，造成
    原告之子李柏威胸腹部外傷，氣血胸併腹腔出血死亡，被告等人所涉過失致死罪
    責，數人共同不法侵害他人之權利者，連帶負損害賠償責任，．．．被告乙○○
    受僱於被告大有公司，職大客車司機，於執行業務時駕駛公車途中，因閃避不當
    而肇事，按受僱人因執行職務，不法侵害他人權利者，由僱用人與行為人連帶負
    損害賠償責任民法第一八八條定有明文，因而被告乙○○及被告大有公司對原告
    之損害應連帶負賠償責任」，足見原告起訴當時，顯已實際知悉損害及賠償義務
    人，而其主張之損害賠償請求權，自八十八年五月二日侵權行為發生時起迄原告
    為上開起訴請求日止，固未逾二年之請求權消滅時效，且時效因而中斷，惟原告
    嗣於八十九年八月二十四日具狀撤回上開起訴，依民法第一百三十一條規定，時
    效視為不中斷，持續進行，迄原告於九十二年二月十二日具狀為本件請求，顯已
    逾二年之時效期間。本件原告雖另主張被告乙○○於九十二年十一月二十一日對
    於本院審理時提示原告請求明細，當庭表示沒意見，及被告大有公司未到庭為任
    何抗辯，核屬承認云云。惟按消滅時效因請求、承認、起訴而中斷，所謂承認，
    指義務人向請求權人表示是認其請求權存在之觀念通知而言（最高法院五十一年
    台上字第一二一六號判例參照）。查被告乙○○於本院審理時對於本院提示有關
    喪葬費明細表、平均餘命表、一般家庭支出表等證據資料表示無意見（本院卷第
    一九頁）；以及被告大有公司未到庭，亦未為任何抗辯之情事，並非被告等向原
    告是認其請求權存在之觀念通知，均與「承認」之本義不符，依上開說明，被告
    等拒絕原告上開請求，洵屬有據。
五、綜上所述，原告本於侵權行為之法律關係，請求被告二人應連帶給付原告一千零
    七十七萬七千九百八十八元及自九十三年十一月十七日所提辯論狀繕本送達翌日
    起至清償日止，按年息百分之五計算之利息，為無理由，自不應准許，其假執行
    之聲請亦失所依附，應併予駁回。
六、兩造其餘攻擊防禦方法及其他未經援用之證據，經斟酌尚無礙於本院前述之認定
    ，無一一論究之必要。
七、據上論結，本件原告之訴為無理由，判決如主文。
中　　　華　　　民　　　國　　九十三　　年　　 十二 　　月　　　七　　　日
                              民事第十七庭
                                  審判長法　官　黃　騰　耀
                                        法　官　黃　莉　雲
                                        法　官　許　文　章
正本係照原本作成。
如不服本判決，應於收受送達後二十日內向本院提出上訴書狀，其未表明上訴理由者
，應於提出上訴後二十日內向本院補提理由書狀（均須按他造當事人之人數附繕本）
上訴時應提出委任律師或具有律師資格之人之委任狀；委任有律師資格者，另應附具
律師資格證書及釋明委任人與受任人有民事訴訟法第四百六十六條之一第一項但書或
第二項（詳附註）所定關係之釋明文書影本。
中　　　華　　　民　　　國　　九十三　　年　　 十二 　　月　　 十四 　　日
　　　　　　　　　　　　　　　　　　　　書記官　陳　明　俐
附註：
民事訴訟法第四百六十六條之一（第一項、第二項）：
對於第二審判決上訴，上訴人應委任律師為訴訟代理人。但上訴人或其他法定代理人
具有律師資格者，不在此限。
上訴人之配偶、三親等內之血親、二親等內之姻親，或上訴人為法人、中央或地方機
關時，其所屬專任人員具有律師資格並經法院認為適當者，亦得為第三審訴訟代理人
。
